臺灣高等法院臺中分院刑事裁定　
111年度聲字第1325號
聲  請  人  
即  被  告  徐銘謙


選任辯護人  王聖傑律師
            劉庭恩律師
上列聲請人因毒品危害防制條例案件，聲請發還扣押物，本院裁
定如下：    
    主  文
扣案IPHONE玫瑰金行動電話(序號：000000000000000)壹支、郵
局存摺(帳號00000000000000號)貳本、記事本壹本、現金新臺幣
玖仟陸佰元，均暫行發還徐銘謙保管，並於判決確定前不許為處
分。    
    理  由
一、聲請人徐銘謙(下稱聲請人)聲請意旨略以：本件為警察查扣
    之IPHONE玫瑰金行動電話(序號：000000000000000)0支、郵
    局存摺(帳號00000000000000號)2本、記事本1本、現金新臺
    幣(下同)9,600元等物，均係聲請人所有，起訴書及原審判
    決均認此等扣押物與聲請人經起訴之犯行並無關聯，亦無證
    據證明該等物品係供聲請人犯本案犯罪所用或所得之物，又
    非違禁物，且無其他第三人出面主張權利，則上開之物均非
    得沒收之物，又無留作證據之必要，為此依刑事訴訟法第14
    2條規定聲請發還等語。
二、按可為證據或得沒收之物，得扣押之；扣押物未經諭知沒收
    者，應即發還，但上訴期間內或上訴中遇有必要情形，得繼
    續扣押之，刑事訴訟法第133條第1項、第317條分別定有明
    文。是扣押物有無繼續扣押必要，審理法院自得依職權衡酌
    訴訟程序之進行程度、事證調查之必要性，而為裁量。又扣
    押物因所有人、持有人或保管人之請求，得命其負保管之責
    ，暫行發還，刑事訴訟法第142條第2項亦有明文，此乃以上
    開關係人之請求為限，俾使權利受最小侵害而為之處置。故
    「暫行發還」者，其扣押關係，當仍存續，不過暫時停止其
    扣押之執行，而命請求人代負保管之責而已，故受暫行發還
    之人有保管之責任，且不許為處分。暫行發還後，案件終結
    無他項諭知者(判決確定)，依刑事訴訟法第318條第2項規定
    ，視為已有發還之裁定。
三、經查：
(一)扣案之IPHONE玫瑰金行動電話(序號：000000000000000)0支
    、郵局存摺(帳號00000000000000號)2本、記事本1本、現金
    9,600元等物，雖均係聲請人所有，然依卷存證據資料尚難
    認與本案犯行有直接關聯性，亦非法律所規定應予沒收之物
    ，業經本院於111年度上訴字第1166號刑事判決中不為沒收
    之宣告，此有本院上開判決可稽，且該等物品亦非違禁物，
    自難認有何沒收之必要。
(二)本院於111年度上訴字第1166號刑事判決中，雖未將聲請人
    所有之上開物品諭知沒收，然上開物品既經扣案，可為本案
    之證據，而本案判決後，仍得上訴最高法院，全案尚未確定
    ，依刑事訴訟法第317條但書規定，本得繼續扣押。惟聲請
    人既已依刑事訴訟法第142條之規定，聲請發還上開行動電
    話等物，考量聲請人為上開物品之所有人，依訴訟進行程度
    、訴訟救濟及扣押物利用之時效性、所有權人權利受侵害程
    度、扣押物保管適當性等一切情狀，爰依同法第142條第2項
    之規定，裁定暫行發還聲請人，由聲請人負保管責任，並於
    判決確定前不許為處分。至暫行發還後，案件終結而無他項
    諭知(判決確定)者，依刑事訴訟法第318條第2項規定，視為
    已有發還之裁定，附此說明。
據上論結，應依刑事訴訟法第220條、第142條第2項，裁定如主
文。
中　　華　　民　　國　　111 　年　　7 　　月　　26　　日
            刑事第四庭     審判長法　官   蔡  名  曜
                                 法　官   黃  玉  琪
                                 法　官   林  宜  民
以上正本證明與原本無異。
如不服本裁定，應於收受送達後5日內向本院提出抗告書狀（須
附繕本）。因疫情而遲誤不變期間，得向法院聲請回復原狀。

                                 書記官   謝  安  青
　　　　　　　　　　　　　　　　 
中　　華　　民　　國　　111 　年　　7 　　月　　26　　日